【裁判字號】    99,上易,424
【裁判日期】    990712
【裁判案由】    偽造文書
【裁判全文】
臺灣高等法院高雄分院刑事判決         99年度上易字第424號
上  訴  人  臺灣屏東地方法院檢察署檢察官
被      告  甲○○
被      告  丙○○
被      告  乙○○
選任辯護人  劉家榮律師
上列上訴人因被告偽造文書案件，不服臺灣屏東地方法院98年度
易字第605 號中華民國99年2 月12日第一審判決（起訴案號：臺
灣屏東地方法院檢察署98年度偵字第3512號），提起上訴，本院
判決如下：
    主  文
上訴駁回。
    理  由
一、本案經本院審理結果，認第一審判決以被告等3 人犯罪不能
    證明而為無罪之諭知，核無不當，應予維持，並引用第一審
    判決書記載之證據及理由( 如附件) 。
二、檢察官上訴意旨略以：被告甲○○與被告丙○○結婚並將
    其接來台灣居住時，被告甲○○居住處在屏東市，但被告丙○○竟未曾至屏東市居住過，又被告甲○○娶妻，在台灣未
    曾舉辦任何大或小型婚宴，告知親友或其子女已結婚之事，
    顯與台灣一般民情風俗有違，原審就上開與常情有違之狀況
    ，並未說明其不可採之理由，原審判決自有判決理由不備之
    違法。被告等於審理時就被告甲○○、丙○○有同居事實
    之供述，應屬事後被告等卸責串供之詞，被告甲○○雖於民
    國95年8 月14日即將其戶籍遷往高雄與被告丙○○同戶籍，
    但在屏東市之房屋仍由其居住，益徵被告甲○○遷移戶籍之
    舉，係在掩飾其假結婚之事實。被告甲○○與被告丙○○不
    合而希望離婚，雖被告丙○○不願與其協議離婚，但仍可以
    其他理由請求判決離婚，衡情應無以陷自己及友人於罪，向
    警方坦承假結婚而達成離婚目地之必要，原審不查遽為被告
    等無罪之判決，於法自有未合云云。
三、經查：
（一）按證據之取捨，屬於事實審法院之職權，故事實審依客觀
      標準認定某項證據無審酌之必要而不予審酌者，倘不違反
      經驗法則，尚難指為違法；最高法院四十六年台上字第五
      二九號著有判例。
（二）查被告甲○○固於警詢中曾供稱：越南籍女子丙○○是我
      在越南辦理假結婚的妻子，丙○○申請來台依親地址為高
      雄縣彌陀鄉○○村○○路342 號，沒有與我同住，因我當
      人頭與越南籍女子丙○○辦理假結婚，因為他自己在彌陀
      鄉○○路342 號作生意，我住在屏東市勝利里勝功巷34號
      ，沒有與丙○○同住，我與丙○○有夫妻之名，無夫妻之
      實，未共同生活，於93年06月11日在越南與丙○○註冊結
      婚，是乙○○幫我媒介，第一次是介紹人乙○○邀我前往
      越南，並由他出資旅遊結婚費用，因為乙○○所娶之越南
      女子郭玉清就是丙○○之親姐姐，所以介紹我辦理假結婚
      ，讓越南籍女子丙○○來台顧攤子賺錢約三年時間。乙○○有告知我要辦理假結婚，我有同意，返回台灣後，乙○○沒有主動與我聯繫，我直接在越南辦理結婚及對保手續
      ，相關費用我沒有支付，我只是人頭，我於93年10月中旬
      申請丙○○於台灣小港機場入境，於93年至屏東市戶攻事
      務所辦理結婚登記，我有與丙○○至屏東市戶政事務所辦
      理結婚登記，沒有公開宴請親友，乙○○幫我支付越南往
      返機票二趟五萬元，乙○○親自支付越南往返機票給我，
      我不知道要辦理假結婚，乙○○越南妻子郭玉清雙胞胎妹
      妹丙○○要來台灣幫姐夫乙○○顧店，所以事後我才答應
      辦理越南女子丙○○來台等語（見偵卷4 至7 頁）；然
      觀其上開供述，先陳以乙○○有告知我要辦理假結婚，我
      有同意等語，嗣又供述乙○○親自支付越南往返機票給我
      ，我不知道要辦理假結婚云云，前後不一，已見瑕疵。
      再查，被告丙○○係於93年10月10日入境，此有入出國日
      期證明書可按( 見原審卷第46頁) ，入境後遍查卷內資料
      並無任何證據，足以證明被告丙○○有為被告乙○○照顧
      店賺錢之情事，一直到96年9 月15日，始由被告丙○○之
      姊郭玉清，向證人王麗端承租高雄縣彌陀鄉○○村○○路
      342 號，並與被告丙○○共同經營賣檳榔為業，此據證人
      王麗端於原審審理時具結證述在卷( 見偵卷第18、19頁)
      ，並有房屋租賃契約書附卷可稽( 見偵卷第57至61頁) ，
      是被告甲○○上開所稱被告丙○○在台目的，係為幫姐夫
      乙○○顧店賺錢，其始與被告丙○○係假結婚云云，與事
      證不符，尚非可取。
（二）惟被告甲○○98年5 月20日於檢察官偵訊中則具結證稱：
      我於93年6 月11日去越南與丙○○辦理結婚，第一次是乙○○帶我過去越南，機票一萬多元是他幫我出的，不是與
      丙○○假結婚，警詢中會說是假結婚，是因為我當時對她
      不滿，因為她入台灣與她的姊姊開檳榔攤，我與他們同住
      ，後來因為不合所以搬回屏東住，我不是跟她假結婚，與
      丙○○在高雄玉市場擺攤認識的，因為她的姊夫是乙○○
      ，她來台灣探親才認識，不是為了讓她入境台灣作生意才
      與她結婚，我自己拿錢出來結婚，丙○○剛過來時有給她
      錢，97年2 月過年後就沒有與她同住，我自己一人搬回屏
      東住，剛過來台灣有住一起，我們是住在彌陀鄉○○路3
      號，丙○○93年10月過來，我就與她一起去屏東戶政事務
      所辦理登記，是乙○○先幫我出機票錢，後來我有還給他
      等語（見偵卷77至79頁）。
（三）於原審審理時則具結證稱：我在玉市場看過丙○○二次才
      娶她，二人互相坦誠相告所以才娶她，我沒有太太大約二
      十年，我都在玉市場作玉生意，因為與丙○○年齡懸殊，
      沒有需要排場，所以沒有宴客，屏東的房子是租的鐵皮屋
      ，鐵皮屋上面是空的，太簡陋，所以丙○○住高雄，我租
      的房子環境不好，太太住這裡不方便，丙○○來臺灣快五
      年，前三年住在她姊姊家，我在大陸來往，家裡沒有家具
      ，很簡陋，我們是二次婚姻，沒有裝修房子，在警詢時是
      因為96年底丙○○與她姊姊出來開檳榔店、卡拉ＯＫ店，
      乙○○與我極力反對，乙○○夫妻跟我們夫妻間感情都有
      變化，案發當天我從台南回來，不到5 分鐘警察就來了，
      他們就開始問，我就表明身分跟丙○○是夫妻關係，因為
      我很久沒有回來，我老婆把衣服放在衣櫃下面我不知道，
      員警對我說我是假結婚，還說我太太在小吃店性交易，後
      來我問我老婆，她說沒有做不法的行業，我不知道，我就
      偏激想說把她送回越南，所以我才講這些話，我與丙○○
      結婚後，丙○○於93年10月10日來臺灣，是我跟乙○○接
      她過來，丙○○就住在乙○○家裡，在中華路，我有跟她
      住一起，我從大陸回來有時候會過去，大部分都在屏東，
      因為我在大陸做生意，需要採購，是來來去去住在屏東，
      不是大部分。乙○○在中華路的房屋是矮房子，我住在房
      子的後面，丙○○也住在裡面，我們同一房間有性生活，
      生孩子不是很需要，丙○○是重殘障，晚上睡覺都要戴眼
      罩，右眼失明，後來丙○○與她姊姊要開檳榔店才搬出去
      ，搬出去時間是在97年3 月27日，丙○○搬到中正路我有
      搬去，中正路是矮房子，我住在店後面那一間，只有一間
      房間，中正路環境不適合我住，我去都住一、二天，丙○○的背後臀部有一個疤痕，有地中海貧血等語（見原審卷
      131至134頁）。
（四）被告丙○○於偵查中則具結證稱：我是之前來探親在玉市
      內認識甲○○的。我姐姐及小孩先過去越南，之後隔幾天
      乙○○帶甲○○一起去，去跟我們家提親，當時甲○○有
      給我們8 百多元美金。我不是為了要到台灣工作，我是為
      了找1 個伴。93年10月份來台灣時，甲○○去接機，接我
      到高雄縣彌陀鄉○○路3 號住。我剛來台灣什麼都不知道
      ，我本來是住中華路，後來因為我姐姐開了檳榔攤在中正
      路342 號，我就過去幫忙，所以中正路34 2號是我姐姐租
      的。在台灣沒有請客。我有與甲○○一起睡。我沒有見過
      他小孩，他小孩被關起來。我沒有見過甲○○親戚。但我
      知道他有6 個兄弟等語（見偵卷第78、79頁) 。於原審則
      具結證述稱：我從來沒有在屏東住過。我沒有看過甲○○
      的親戚，知道有6 個兄弟，我的眼睛有1 眼是假的。我晚
      上睡覺會帶眼罩蓋起來。我有鼻子過敏、地中海貧血，我
      後面臀部有疤，甲○○右腳大腿有1 個大痣，手、腳毛多
      ，生殖器那邊有白毛等語（見原審卷第134 至136 頁)。
（五）證人王麗端於警詢時則供證稱: 我於96年9 月15日將彌陀
      鄉○○村○○路342 號出租予1 位越南籍女子郭玉清。每
      月出租金9 仟元。我知道上述所有出租房子確實是郭玉清
      妹妹丙○○在居住，且也賣檳榔為業，我不定時有看到甲○○出現在彌陀鄉○○村○○路342 號等語( 見偵卷第18
      、19頁) 。
（六）證人郭玉清於原審時亦具結證述：甲○○與丙○○結婚在
      越南有請親戚，幾桌而已。丙○○來臺灣有跟甲○○住一
      起，在中華路那邊。丙○○是真的想要嫁給甲○○，他們
      結婚第1 年過的還不錯，後來甲○○常常去大陸後我就不
      清楚。丙○○住在中華路那邊是跟我住在一起，丙○○有
      跟甲○○同房，他們2 個都住在彌陀，跟我們一起住。他
      們越南有結婚，我來這邊沒有請客，要請客要有錢，我沒
      有錢，丙○○在越南有小孩，已經結過婚，我不知道結婚
      可以賺錢。我的意思是說丙○○在越南有結過婚，而且有
      小孩，所以在臺灣沒有請客等語（見原審卷第129 至131
      頁) 。
（七）被告乙○○於偵查及原審時則供述稱：越南籍女子丙○○
      是我以前越南籍妻子郭玉清的妹妹。丙○○於93年後來台
      ，依親住址是高雄縣彌陀鄉○○路3 號，同戶籍共同居住
      。我在玉市場擺玉器，丙○○來台灣探親，所以在玉市認
      識甲○○。丙○○向我表示要來台結婚，所以我就問甲○○意見，所以我就介紹他們2 人認識。我會接丙○○至我
      住處，因為她來臺灣沒有住處。之所以沒有接至甲○○住
      處，因為甲○○屏東住處不方便。93年10月時丙○○來住
      我住處，幫我看玉市場的生意，後來我跟她姐姐離婚，她
      就與姐姐搬至中正路處，沒有住我那裡，他們2 人在台灣
      沒有請客，他們2 人有住一起過。回到臺灣之後甲○○、
      丙○○他們沒有宴客，沒有公開儀式。他們在越南就有宴
      客，也有辦理結婚的手續，我娶我太太在臺灣也沒有請客
      。丙○○到臺灣後都住在我家，甲○○的戶籍後來遷走是
      因為丙○○姊妹要看檳榔攤。甲○○和丙○○在我那裡有
      同睡1 間房子，他們沒有生小孩，他們之前就有小孩等語
      （見偵卷第14至17頁、80、81頁、原審卷第27至30頁) 。
（八）觀之上情，有關被告甲○○於警詢所述與被告丙○○係屬
      假結婚一節，除被告甲○○有前開瑕疵之供述外，並無其
      他佐證，而其於偵查及原審所為真結婚之具結證述，核與
      被告丙○○上開偵查中之證述、證人王麗端於警詢時之供
      證、證人郭玉清於原審中之證述、及被告乙○○之上開供
      述，經查則大致相合；且對於被告丙○○身體特徵，即背
      後臀部有一個疤痕，有地中海貧血，晚上睡覺都要戴眼罩
      ，右眼失明等情，被告甲○○與被告丙○○所供述亦屬一
      致，並經原審勘驗屬實，亦有照片、診斷書可按（見原審
      卷第145 至147 、158 、167 至170 頁) ；被告丙○○對
      於被告甲○○之身體特徵，即被告甲○○右腳大腿有1 個
      大痣，手、腳毛多，生殖器那邊有白毛等情，亦為原審勘
      驗在卷，亦有照片可憑( 見原審卷第163 至166 頁) ；是
      依上情綜合判斷，被告甲○○與被告丙○○二人係屬真結
      婚之情，應為可採。公訴人徒以被告甲○○與被告丙○○
      不合而希望離婚，雖被告丙○○不願與其協議離婚，但仍
      可以其他理由請求判決離婚，衡情應無以陷自己及友人於
      罪，向警方坦承假結婚而達成離婚目地之必要云云，遽認
      被告甲○○與被告丙○○二人係屬假結婚，自非可採。
四、又被告甲○○於原審時業已證述：因為與丙○○年齡懸殊，
    沒有需要排場，所以沒有宴客，屏東的房子是租的鐵皮屋，
    鐵皮屋上面是空的，太簡陋，所以丙○○住高雄，我租的房
    子環境不好，太太住這裡不方便，丙○○來臺灣快五年，前
    三年住在她姊姊家等語，如前所述，核與被告丙○○於偵查
    中證述：接我至高雄縣彌陀鄉○○路3 號住等情，及被告乙○○於偵查及原審時所供述：會接丙○○至我住處，因為她
    來臺灣沒有住處，之所以沒有接至甲○○住處，因為甲○○
    屏東住處不方便等語相符，上情亦據原審判決書內於理由論
    述被告丙○○入境台灣後與郭玉清一同居住在高雄縣彌陀鄉
    住處等情甚詳（見原判決書第11頁) ，更於理由內就有關被
    告甲○○因與其前妻邱美秀早已離婚，且邱美秀亦於82年死
    亡，甲○○另有一子亦早已死亡，有甲○○之全戶戶籍資料
    1 紙在卷可按( 見原審卷第71頁) ，被告甲○○之婚姻狀況
    及家庭狀況並非良好，且於93年6 月11日與丙○○結婚時已
    61 歲 ，不願讓其家人、子女知悉其婚姻狀況，亦屬人情之
    常，是被告甲○○之子，即當時在監執行之王彥淳不知甲○○與丙○○結婚一事，亦不足據為不利於被告甲○○、丙○○、乙○○之認定等情予以詳加說明在卷（見原判決書第13
    頁) 。是公訴人上訴意旨仍以被告甲○○居住處在屏東市，
    但被告丙○○竟未曾至屏東市居住過，二人在台灣未曾舉辦
    任何大或小型婚宴，告知親友或其子女己結婚之事，與常情
    有違，並未說明其不可採之理由云云，指摘判決有理由不備
    之情，自非可取。
五、再被告甲○○原設籍於屏東縣屏東市勝利里勝功巷34號，於
    95年8 月14日將戶籍遷徒至高雄縣彌陀鄉○○路3 號，嗣於
    97年3 月24日將戶籍遷至高雄縣彌陀鄉○○路342 號，有全
    戶戶籍資料查詢結果一紙附本院卷可按( 見原審卷第71頁)
    ，足見被告甲○○設籍處與被告丙○○之住處相同，其二人
    係真正結婚，有夫妻之實，由此亦可證明。公訴人上訴意旨
    ，以告甲○○遷移戶籍之舉，係在掩飾其假結婚之事實云云
    ，亦非可採。
六、綜上所述，本件原審依卷內訴訟資料，逐一剖析，參互審酌
    ，認定並無積極證據足資證明被告三人涉有刑法第216 條、
    第214 條之行使使公務員登載不實文書犯行，業已綜合卷內
    資料，就其心證上之理由予以闡述，上開心證屬原審採證認
    事之職權行使，並不違背證據及經驗法則，是原審以檢察官
    所為起訴事實之訴訟上證明，尚無法排除合理之懷疑，使人
    產生確信其為真實之程度，則依罪證有疑利於被告之原則，
    認本件被告三人被訴之行使使公務員登載不實文書犯行，屬
    犯罪不能證明，而為其無罪之諭知，核無違誤，而本件檢察
    官以上開理由提起上訴，無非係以原審及本院前開取捨證據
    論斷事實之職權行使，暨原審已調查說明之事項，徒憑己意
    ，漫加指摘原判決不當云云，為無理由，應予駁回。
據上論斷，應依刑事訴訟法第368條、第373條，判決如主文。
本案經檢察官姜麗儒到庭執行職務。
中    華    民    國    99    年    7     月    12    日
                 刑事第九庭     審判長法  官  莊秋桃
                                      法  官  范惠瑩
                                      法  官  田平安
以上正本與原本無異。
本件不得再上訴。
中    華    民    國    99    年    7     月    12    日
                                  書  記  官  馬蕙梅

司法院資訊處製作；財團法人民間司法改革基金會備份。
